臺灣高等法院臺南分院刑事裁定
                                    110年度毒抗字第925號
抗  告  人
即  被  告  徐維宗



上列抗告人因強制戒治案件，不服臺灣臺南地方法院中華民國11
0年11月9日裁定（110年度毒聲字第1105號）提起抗告，本院裁
定如下：
    主  文
抗告駁回。
    理  由
一、本件抗告意旨略以：原裁定係以被告前科及行為表現、臨床
    評估、社會穩定度綜合判斷據以認定，認被告有繼續施用毒
    品之傾向，惟被告於觀察勒戒前，已於臺南監獄執行殘刑，
    另尚有其他殘刑及本刑有期徒刑10年待執行，其監禁之時間
    均較強制戒治期間為長，被告是否有繼續施用毒品之傾向及
    強制戒治之實質效益及必要，實有疑問，為此提起抗告。
二、按「觀察、勒戒後，檢察官依據勒戒處所之陳報，認受觀察
    、勒戒人有繼續施用毒品傾向者，檢察官應聲請法院裁定令
    入勒戒處所強制戒治，其期間為6 個月以上，至無繼續強制
    戒治之必要為止，但最長不得逾1 年」，毒品危害防制條例
    第20條第2 項後段定有明文。又有無繼續施用毒品傾向之評
    估標準，並非完全以受勒戒人勒戒後之結果為準，勒戒前之
    各種情況，仍應作為評估之依據，依勒戒處所評分說明手冊
    規定，係以「前科紀錄與行為表現」、「臨床評估」及「社
    會穩定度」3項合併計算分數：㈠分數60分以上，判定為有繼
    續施用毒品傾向。㈡50分以下判定為無繼續施用毒品傾向。㈢
    51分至59分間判定者再做整體評估後決定，若判定為有繼續
    施用毒品傾向需加註理由。...而其中之「前科紀錄與行為
    表現」係依毒品犯罪相關司法紀錄、首次毒品犯罪年齡、其
    他犯罪相關紀錄、入所時尿液毒品檢驗、所內行為表現；「
    臨床評估」係物質使用行為、合法物質濫用、使用方式、使
    用年數、精神疾病共病（含反社會人格）、臨床綜合評估（
    含病識感、動機、態度、就醫意願）；「社會穩定度」則係
    依工作、家庭等，作為判斷分數之依據。因此，評斷有無吸
    食毒品傾向，係一具體個案之臨床實務及相關事證等情綜合
    判定，有其相當之專業依據及標準，且涉及專門醫學，又衡
    酌強制戒治之目的，係為協助施用毒品者戒斷毒品之心癮及
    身癮所為之一種保安處分類型，而該評估標準係適用於每一
    位受觀察、勒戒處分之人，具一致性、普遍性、客觀性，綜
    合判斷之結果，倘其評估由形式上觀察無擅斷或濫權等明顯
    不當之情事，法院宜予尊重。
三、經查：抗告人前因施用第一、二級毒品案件，經原審法院以
    110年度毒聲字第1105號裁定令入勒戒處所觀察、勒戒而入
    所執行後，經該所評定結果，其「前科紀錄與行為表現」為
    32分、「臨床評估」為27分、「社會穩定度」則為7分；若
    以動、靜態因子區分，其中「動態因子」為12分、「靜態因
    子」為54分，總計66分，故而判定抗告人有繼續施用毒品之
    傾向，有該所110年11月3日函附「有無繼續施用毒品傾向評
    估標準紀錄表」及證明書附卷可憑。
四、抗告人雖以前揭情詞抗辯，惟查：
　㈠上開評估標準紀錄表確由符合醫師資格之人所為評斷，並無
    程序違法之情狀；且該評估標準紀錄表記載之評分，除無錯
    誤外，其他均係該所相關專業知識經驗人士，於抗告人觀察
    、勒戒期間，依其本職學能在各該具體項目，就個案之臨床
    實務及相關事證，一一評估後所為之綜合判斷，自得憑以判
    斷抗告人有無繼續施用毒品傾向之證明；且該「有無繼續施
    用毒品傾向評估標準紀錄表」已詳載計算之標準，尚非空洞
    無據，該勒戒處所綜合評分者依個案之臨床實務及具體事證
    ，判定抗告人為「有繼續施用毒品傾向」，依上開說明，尚
    無不合。
  ㈡其次，毒品施用者因具有病患性犯人特質，對其施以觀察、
    勒戒或強制戒治之保安處分，旨在於幫助施用毒品者戒除毒
    癮，處分之性質非為懲戒行為人，而係為消滅其再次施用毒
    品之危險性，採以觀察、勒戒方式戒除其身癮，及以強制戒
    治方式戒除其心癮之措施，以達教化與治療之目的，可謂刑
    罰之補充制度，從而，毒品危害防制條例本身所規定之觀察
    、勒戒及強制戒治等保安處分，雖兼具剝奪自由權利之性質
    ，卻有刑罰不可替代之教化治療作用。抗告意旨稱本件並無
    繼續施用毒品之傾向及強制戒治之實質效益及必要，實有誤
    解。
五、綜上，原審法院依據檢察官之聲請，依毒品危害防制條例第
    20條第2 項規定，裁定抗告人令入戒治處所施以強制戒治，
    其期間為6 個月以上，至無繼續強制戒治之必要為止，但最
    長不得逾1 年，經核並無不合。抗告人仍執上開事由提起抗
    告，指摘原裁定不當，非有理由，應予駁回。　
六、爰依刑事訴訟法第412 條裁定如主文。
中　　華　　民　　國　　110 　年　　12　　月　　 1　　日
                  刑事第七庭    審判長法  官  吳勇輝
　　　　　　　　　                    法  官  黃國永
　　　　　　　　　　　　　　　　　　　法  官  吳錦佳
以上正本證明與原本無異。
不得再抗告。
　　　　　　　　　　　　　　　　　　　書記官  王杏月
中　　華　　民　　國　　110 　年　　12　　月　　 1　　日